【裁判字號】    89,簡抗,5
【裁判日期】    900731
【裁判案由】    確認本票債權不存在
【裁判全文】
臺灣花蓮地方法院民事裁定  八十九年度簡抗字第五號
    抗  告  人  甲○○
    法定代理人  杜嘉琪
右當事人間請求確認本票債權不存在事件，抗告人對於中華民國八十九年十一月八日
本院花蓮簡易庭八十九年度花簡字第三００號第一審裁定不服，提起抗告，本院裁定
如左：
    主      文
抗告駁回。
程序費用由抗告人負擔。
    理      由
一、本件抗告意旨略以：本件抗告人請求確認本票債權不存在之訴，既係因票據法律
    關係爭執，付款地又在花蓮，依民事訴訟法第十三條之規定，應由鈞院管轄，況
    抗告人係受詐欺而在被告營業所內簽發系爭本票，依同法第十五條第一項之規定
    ，亦應由行為地之鈞院管轄，原審認其無管轄權，尚有疏誤，自應廢棄另為適法
    處理等語。
二、經查，抗告人於原審起訴請求確認「鈞院八十九年度票字第六一八號民事裁定：
    相對人簽發如附表所示之本票金額及自本裁定送達之翌日起至清償日止，按年息
    百分之六計算之利息，准予強制執行之本票債權不存在」等情，核係以票據原因
    關係不存在為由，訴請確認執票人對其本票之債權不存在，並非執票人依票據法
    規定對發票人或背書人行使票據上權利之訴訟，自與民事訴訟法第十三條所定「
    本於票據有所請求而涉訟」之規定有間。按關於票據請求之訴訟（執票人對於發
    票人或背書人之請求）所以認為票據「付款地」得有管轄權，無非係認此應有助
    於執票人取得票款，且符合票據當事人選擇付款地之真意，以達促進票據流通並
    樂於使用票據之目的為其規範考慮，故在此增加除「以原就被」原則外之規定以
    提供當事人選擇對其最有利之管轄，惟在發票人對於執票人提起確認票據債權不
    存在之訴訟，上述規範利益之考慮並不存在，因為發票人否認票據之真正或不存
    在，對於票據流通之目的並無助益，在此則應回復為一般訴訟之常態，即以原就
    被之原則，方屬妥適。從而，原審以抗告人之請求並非依票據法規定行使票據上
    權利之訴訟，而係因票據原因關係有所請求而涉訟，並非屬「本於票據有所請求
    而涉訟」，不合民事訴訟法第十三條特別審判籍之規定，而諭知將本件訴訟移送
    被告主事務所所在地之臺北地方法院管轄，尚無不合，抗告人聲明廢棄原裁定，
    為無理由，應予駁回。
據上論結，本件抗告為無理由，爰依民事訴訟法第四百三十六條之一第三項、第四百
九十二條第一項、第九十五條、第七十八條，裁定如主文。
中      華      民      國    九十      年      七      月    三十一    日
                        臺灣花蓮地方法院民事庭
~B審判長法官  陳心弘
~B法      官  余明賢
~B法      官  朱光仁
右正本証明與原本無異。
本裁定不得再抗告。
~B法院書記官  林香君
中      華      民      國    九十      年      八      月      八      日


司法院資訊處製作；財團法人民間司法改革基金會備份。
